臺灣臺中地方法院刑事判決　　　　　　　　　　　九十三年度中簡上字第六一五號
　　上　訴　人
　　即　被　告　丁○○
右上訴人因傷害等案件，不服本院臺中簡易庭中華民國九十三年十月一日九十三年度
中簡字第二三八五號第一審刑事簡易判決（聲請簡易處刑案號：臺灣臺中地方法院檢
察署九十三年度偵字第一四○一八號），提起上訴，本院管轄之第二審合議庭逕改依
通常程序為第一審判決如左：
    主  文
原判決撤銷。
丁○○無罪。
    理  由
一、公訴意旨略以：被告丁○○與證人即告訴人甲○○前即有隙，於民國九十三年四
    月六日凌晨某時，證人甲○○酒後在臺中市西屯區大石一巷三四號之一被告丁○○所經營之「凡人聚卡拉ＯＫ店」喧鬧後離去，被告丁○○竟基於傷害犯意，於
    同日凌晨四時許，無故侵入該店後方證人甲○○所居住之貨櫃屋內，以不明硬物
    毆打證人甲○○，致證人甲○○受有左眼眉部挫裂傷、左臉部挫擦傷、頭部挫裂
    傷等傷害，因認被告涉犯刑法第三百零六條第一項之侵入住宅罪嫌及第二百七十
    七條第一項之傷害罪嫌。
二、按犯罪事實應依證據認定之，無證據不得認定犯罪事實；不能證明被告犯罪或其
    行為不罰者，應諭知無罪之判決，刑事訴訟法第一百五十四條第二項、第三百零
    一條第一項定有明文。次按所謂認定犯罪事實之證據，係指足以認定被告確有犯
    罪行為之積極證據而言，該項證據自須適合於被告犯罪事實之認定，始得採為斷
    罪之資料；又事實之認定，應憑證據，如未能發現相當確實證據，或證據不足以
    證明，自不能以推測或擬制之方法，以為裁判之基礎，最高法院二十九年上字第
    三一０五號、四十年臺上字第八六號判例著有明文。再按告訴人之告訴，係以被
    告受刑事訴追為目的，是其陳述是否與事實相符，自應調查其他證據以資審認；
    又事實審法院對於證據之取捨，依法雖有自由判斷之權，然積極證據不足證明犯
    罪事實時，被告之抗辯或反證縱屬虛偽，仍不能以此資為積極證據應予採信之理
    由，最高法院亦著有五十二年臺上字第一三○○號及三十年上字第四八二號判例
    可資參照。又按認定犯罪事實所憑之證據，無論係直接證據或間接證據，其為訴
    訟上之證明，須於通常一般之人均不致有所懷疑，而得確信其為真實之程度者，
    始得據為有罪之認定，倘其證明尚未達到此一程度，而有合理之懷疑存在，復無
    其他調查途徑可尋，法院即應為無罪之判決，最高法院七十六年臺上字第四九八
    六號著有判例。末按「刑事訴訟法第一百六十一條已於民國九十一年二月八日修
    正公布，其第一項規定：檢察官就被告犯罪事實，應負舉證責任，並指出證明之
    方法。因此，檢察官對於起訴之犯罪事實，應負提出證據及說服之實質舉證責任
    。倘其所提出之證據，不足為被告有罪之積極證明，或其指出證明之方法，無從
    說服法院以形成被告有罪之心證，基於無罪推定之原則，自應為被告無罪判決之
    諭知。本件原審審判時，修正之刑事訴訟法關於舉證責任之規定，已經公布施行
    ，檢察官仍未提出適合於證明犯罪事實之積極證據，並說明其證據方法與待證事
    實之關係；原審對於卷內訴訟資料，復已逐一剖析，參互審酌，仍無從獲得有罪
    之心證，因而維持第一審諭知無罪之判決，於法洵無違誤。」，最高法院亦著有
    九十二年臺上字第一二八號判例可憑。
三、公訴人認被告涉犯侵入住宅及傷害罪嫌無非係以被告之自白、告訴人甲○○指訴
  、證人詹光華、辛○○之證述，及驗傷診斷證明書一紙、現場照片二十三張為其
    論據之基礎。訊據被告堅詞否認有何侵入住宅及傷害之犯行，辯稱：於九十三年
    四月五日晚間，甲○○曾至臺中市西屯區大石一巷三四號之一凡人聚卡拉ＯＫ店
    喧嘩、吵鬧，伊請其出去，其不肯，伊曾打其二巴掌，但並未曾於翌日凌晨侵入
    甲○○所居住之貨櫃屋並持不明硬物毆打其等語。經查：
(一)、卷附之全民醫院九十三年四月八日診斷證明書及貨櫃屋現場照片二十三張（發查
    卷第六至十三頁）雖得證明證人甲○○於九十三年四月六日曾受有左眼眉部挫裂
    傷、左臉部挫擦傷、頭部挫裂傷等傷害，並於同日凌晨五時四十分許至全民醫院
    急診等事實，惟並無法證明證人甲○○傷勢之由來，故尚難以此即認證人甲○○
    所受之前開傷勢係被告侵入證人甲○○居住之貨櫃屋內所為。
(二)、公訴人另舉證人甲○○之證言，以證明被告確曾於右揭時、地侵入證人甲○○居
    住之貨櫃屋，並持不明硬物毆傷證人甲○○，使其受有前述之傷害云云，惟證人
    甲○○於偵查中先證述：被告於九十三年四月六日上午四、五時許在伊所居住之
    貨櫃屋內無緣無故叫伊起床，並以槍柄打伊，當時只有伊一人在場（發查卷第三
    頁）；復於九十三年八月二十七日檢察官訊問時又證述：當晚伊有鎖門，後來被
    告叫伊，伊就開門，被告就用槍抵著伊，先用槍柄打伊左頭部，還拿著電擊棒電
    伊脖子，打沒多久時間，被告就跑掉了，當時被告的同居人辛○○有看到伊被打
    的情形云云（偵卷第十二頁）；然其於同日訊問時又稱：被告打伊時，現場還有
    其他人，但伊無法辨識，總共有二、三個，他們看到警察來才離開，是伊到全民
    醫院回來後報警，警察才來的，那時丁○○還在伊家清洗血跡云云（偵卷第十三
    頁）。承上，證人甲○○就事發之際有何人在場及被告毆傷證人甲○○後之去向
    所述前後已有不一。亦與證人甲○○於本院審理時證述事發當時之情形稱：伊前
    一天晚上九點睡覺，睡了很久，辛○○敲門說「李先生，李先生起來一下，有事
    情跟你講」，還有一個李志輝，是辛○○與李志輝一起叫伊起來的，伊起來後就
    出到門口，有被告、李志輝、辛○○三人，被告就拿類似改造槍枝的東西打伊頭
    部二下，打的伊滿臉是血，眼睛都看不見，其又拿電擊棒電伊脖子、打伊左眼，
    伊拿手機打電話報警後，被告又把伊手機丟在地上砸壞，伊就自己騎機車去全民
    醫院急診，伊回來家裏，還看到被告拿水管沖掉血跡，看到警察來時，才一轟而
    散云云（本院卷第七十、七四頁）不符。而證人庚○○即九十四年四月六日接獲
    通知到現場處理之員警於本院審理時結證稱：九十三年四月六日伊係服十一時至
    十三時巡邏勤務，準時十一時開始巡邏，後來接獲無線電通報中平路二二一巷發
    生打架事件，伊即與另一員警戊○○一開前往二二一巷查看，有一個人頭部受傷
    ，包紗布，也有流血，受傷的叫甲○○，他說他在卡拉○Ｋ店唱歌喝酒時，被他
    姪子乙○○打，被打的時間是四月六日當天凌晨，伊請他先到醫院，他說他在全
    民醫院的錢都沒有付，沒錢再去看病，伊就叫他在場的朋友陪他一起去，伊在現
    場並無看到有其他人逃走，也沒看見地上有用水清洗血跡的痕跡，何安派出所工
    作記錄簿，是依照伊當時處理的情形紀錄下來的等語（本院卷第一三八至一四○
    頁），核與九十三年四月六日十一時至十三時何安派出所工作紀錄簿記載：「…
    二、至中平路二二一巷民眾甲○○稱遭姪乙○○毆打成傷，待持傷單等正式至所
    報案告訴。」等語（本院卷第一二五頁）相符。職是，足見證人甲○○於偵查及
    本院審理時所述遭被告侵入貨櫃屋毆打成傷之情節前後不一致，亦與其於事發後
    報警時，向到場處理之員警即證人庚○○陳述之情節顯有不同，故證人甲○○前
    開所述情節是否詳實已非無疑。且苟如證人甲○○所述，被告知其報警後，即將
    其手機砸壞，而被告既知證人甲○○已報警，何以未立即逃離，反處於原地，直
    至證人甲○○至全民醫院就診返回住處時，仍於現場，又依證人甲○○所述係於
    凌晨四、五點為被告毆打，而證人庚○○即到場處理之員警則證述其係於同日上
    午十一點過後方至現場，衡情被告、李志輝、辛○○等人怎可能明知證人已報警
    ，卻未立即離開，反處於現場達五、六點小時之久，故其所述顯與社會常情有違
    。
(三)、證人甲○○於九十四年四月六日事發之前，曾於九十三年三月二十四日因精神疾
    病至財團法人臺灣省私立臺中仁愛之家附設靜和醫院門診，依其病歷記載：「…
    主訴：有人要殺他；現在病史，最近二個月精神症狀明顯惡化，有被害妄想…」
    等語，此有前開醫院之初診病歷在卷可參（偵卷第二十、二一頁），嗣經本院檢
    附證人甲○○之前開醫院病歷予其初診主治醫師己○○，函詢證人甲○○，其當
    時之精神狀況，是否會影響其對事實之認知，其函覆稱：「一、精神分裂症患者
    可能有情感淡漠、情緒激動、自言自語、語無倫次、注意力不集中、幻聽、幻視
    、關係妄想、被害妄想、干擾行為及攻擊行為等症狀。患者對事實之認知及判斷
    ，可能受其妄想或幻聽影響，而有扭曲、誤信之可能。二、甲○○於九十三年三
    月二十四日至靜和醫院初診時，有情緒激躁不安、注意力不集中、自言自語、語
    無倫次及被害妄等症狀，其認知功能亦有明顯障礙。九十三年四月十九日複診時
    ，仍每天喝酒，但睡眠在藥物治療後有改善。」等語（本院卷第一二六頁），再
    參酌證人甲○○前述反覆不一又與社會常情不符之證言，足見，證人甲○○確有
    因情神疾病影響其對事實之認知與判斷，故尚難僅以證人甲○○前開所述反覆不
    一致，且有瑕疵之證言，即為被告不利之認定。
(四)、證人詹光華雖於偵查中證述：證人甲○○有告訴伊，說是被告打他的云云，然證
    人詹光華非親自見聞事發經過，係聽證人甲○○之傳述，自屬傳聞，且與證人庚○○即到場處理之員警證述：證人甲○○陳稱，係伊姪子乙○○歐打伊等語不符
    ，故尚難以此為被告不利之認定。又被告雖於偵查中曾陳稱曾打證人甲○○，但
    其係指九十四年四月五日晚間在卡拉ＯＫ店內，非指於九十四年四月六日凌晨四
    、五時許在證人甲○○所住之貨櫃屋內毆打證人甲○○，致其受有前述之傷害，
    故其所述，亦與本案無涉；而證人辛○○於偵查中係證述，伊未曾見被告打證人
    甲○○等語（偵卷第二六頁）。準此，被告就聲請簡易判決處刑所載之犯罪事實
    ，並未自白，而證人詹光華、辛○○所證，亦無法證明公訴人所指之犯行係被告
    所為。
四、綜上所述，本件公訴人所提出之證據或所指出之證明方法，未達一般人均不致有
    所懷疑而得確信為真實之程度，尚不足為被告有罪之積極證明，或說服本院形成
    被告有罪之心證。此外，復查無其他積極之證據足資證明被告確有公訴人所指侵
    入住宅及傷害證人甲○○之犯行，不能證明被告有上開犯罪事實，依法自應諭知
    無罪之判決。原審未予詳察，即遽予論罪科刑，尚有未當，被告上訴意旨指摘原
    審判決不當，為有理由，自應由本院將原判決撤銷，並改依通常程序自為第一審
    諭知被告無罪之判決。
據上論斷，應依刑事訴訟法第四百五十二條、第四百五十五條之一第一項、第三項、
第四百五十一條之一第四項但書第三款、第三百六十九條第一項前段、第三百六十四
條、第三百零一條第一項，判決如主文。本案經檢察官丙○○到庭執行職務。
中      華  民      國      九十四      年    二    月     十六    日
                                臺灣臺中地方法院刑事第十四庭
                                    審判長法  官  楊  真  明
                                          法  官  陳      葳
                                          法  官  劉  逸  成
右正本證明與原本無異。
如不服本判決，應於送達後十日內向本院提出上訴狀（須附繕本），上訴於臺灣高等
法院臺中分院。
                                          書記官
中      華      民      國      九十四      年    二    月      十六    日
